臺灣臺中地方法院刑事判決　　　　　　　 94年度易字第657號
公　訴　人　臺灣臺中地方法院檢察署檢察官
被　　　告　戊○○
上列被告因詐欺案件，經檢察官提起公訴（九十三年度偵字第四
０四號），本院判決如下：
    主  文
戊○○幫助共同連續意圖為自己不法之所有，以詐術使人將本人
之物交付，累犯，處有期徒刑伍月，如易科罰金，以參佰元折算
壹日。
    事  實
一、戊○○前於民國八十九年間因過失致死案件，經臺灣南投地
    方法院判處有期徒刑六月確定，於九十年二月八日易科罰金
    執行完畢。戊○○可以預見其交付自己之金融帳戶予他人使
    用，他人可能以該金融帳戶遂行財產上犯罪之目的，且取得
    他人存摺之目的，在於收取贓物及掩飾犯行不易遭人追查，
    竟不顧他人所可能遭害之危險，仍以縱若有人持以犯罪亦不
    違反其本意之幫助他人犯罪之不確定故意，於九十年十二月
    六日前某日，在不詳地點，將其所有於七十九年間申請開立
    之台中縣沙鹿郵局帳號為00000000000000之存摺、印章及提
    款卡，提供予某真實姓名、年籍不詳之成年人作為人頭帳戶
    使用。嗣該不詳詐騙集團取得戊○○上開台中縣沙鹿郵局帳
    戶後，即共同基於意圖為自己不法所有之概括犯意聯絡，分
    別寄送中獎新台幣（下同）五十萬元之不實中獎通知郵件予
    丙○○、甲○○等人，於丙○○、甲○○依上開中獎通知所
    記載之電話聯絡時，即告以需先繳交稅金及手續費用或加入
    會員等情，始可領取獎金，誘使不知情之丙○○、甲○○受
    騙上當，致丙○○、甲○○陷於錯誤，而匯款至戊○○上開
    郵局帳戶內（被害人、匯款時間、匯款金額均詳如附表所示
    ）。
二、案經台灣臺南地方法院檢察署檢察官呈請臺灣高等法院檢察
    署檢察長令轉臺灣臺中地方法院檢察署檢察官偵查起訴。
    理  由
一、訊之據被告戊○○矢口否認有上揭幫助詐欺之犯行，辯稱：
    伊所有之上開沙鹿郵局存摺、提款卡均是失竊，並未交予他
    人使用；伊當時是因為存款簿內沒有錢（或稱腳傷），所以
    才沒有報遺失云云。惟查：
（一）上揭事實，業據如附表所示之被害人丙○○、甲○○於警
      詢或本院審理時指訴明確，並提出廣告傳單、對獎單、匯
      款憑證、報案三聯單等附卷可稽，而被告戊○○所開立上
      開沙鹿郵局帳戶確實有被害人丙○○、甲○○於附表所示
      之時間匯款之金額入帳，亦有該帳戶交易明細可證，足見
      如附表所示之被害人丙○○、甲○○等人確有於上開時地
      遭人詐騙而匯款之事實。
（二）又被告戊○○對於其上開沙鹿郵局帳戶存摺究於何時遭竊
      ？失竊何物？乙事，前後供述已有不一之處，其於九十二
      年十月十五日警詢時係供稱：「．．．我於九十年二月間
      與女友（即證人丁○○）至台中公園遊玩，而遭人破壞我
      所停放自小客車車窗玻璃，被竊走身分證、郵局儲存簿及
      印章等物（連同該存簿提款卡）」等語；嗣於九十三年一
      月七日檢察官偵查時則係供稱：「二年前，我在台中市公
      園的自小客車遭人敲破玻璃，被偷走身分證、郵局存摺及
      提款卡、印章，但沒有包括提款卡密碼」、「（究於何時
      遺失存摺？）九十年一月。」等語；另於九十四年五月四
      日本院準備程序時則又供稱：「我的沙鹿郵局帳戶是九十
      年三、四月，在台中市公園附近我的車上掉的，我發現我
      車子下午三、四點時車窗玻璃被敲破，我的帳戶提款卡、
      印章、密碼與小皮包被偷走，（車子）停在台中公園的停
      車場，我只有告訴停車場的警衛，沒有報警」等語，是被
      告戊○○就其沙鹿郵局帳戶失竊之時間及提款卡密碼究有
      無一併失竊等情，所述已有所不一。又何以被告當時未向
      警察機關申告遭竊之事實，以追查犯罪嫌疑人，而避免遭
      人非法使用？且該詐欺集團之成員並非至愚之人，豈有使
      用來路不明隨時可能因帳戶使用人申報掛失止付之帳戶，
      作為詐欺匯款之帳戶，而冒詐騙之金額隨時可能遭帳戶所
      有人凍結之危險？
（三）另證人丁○○於九十四年五月十八日本院審理時雖到庭證
      稱：「（審判長問：在妳任職期間有沒有跟被告出去？）
      答：有，只有一次，八十九年離職之後九十年新年過後沒
      有多久，我們有約出來見面，順便聊天。那時是二月份，
      我們去台中公園阿水師吃豬腳飯，吃完後就去台中公園划
      船，到四、五點後，戊○○的車子就被打破，發現他的大
      、小兩個皮夾不見了，駕駛座的車窗被打破，我問他裡面
      有丟掉什麼，他說皮夾裡面有郵局存摺、印章、身分證、
      公司的名片、客人資料及私人筆記、現金四、五千元、郵
      局提款卡等」、「（審判長問：當時車子停在那裡？）答
      ：停在阿水師店的前面路邊，我們有問路人，路人說沒有
      看到」等語，然證人黃誘笙所述之失竊地點、物品等，經
      本院詳加詢問後，其所證述之情形與被告戊○○於上揭九
      十四年五月四日本院準備程序時所述之情形明顯不相符，
      證人丁○○顯係為迴護被告而盡力附合之詞，自不足為有
      利被告認定之證明。
(四）再被告戊○○所有之第一商業銀行中港分行帳號000000000
      00號帳戶於九十年十二月十四日申請開戶，該帳戶內僅於
      開戶時存款一百元，被告戊○○於九十一年五月二十四日
      在台中市遺失該帳戶之印鑑，於同年月之二十七日即前往
      銀行申請變更印鑑；及其所有之中國農民銀行沙鹿分行帳
      號000000000000號帳戶，於九十年六月二日該帳戶僅有九
      十八元，九十年十月二十六日存入五萬元，於九十年十一
      月一日支出五萬元後，僅剩餘九十一元，嗣其於九十一年
      八月七日於不詳地點遺失該帳戶印鑑，即於翌日（即九十
      一年八月八日）申請變更印鑑等情，分別有被告戊○○第
      一商業銀行台中分、行申請變更印鑑；及其所有之中國農
      民銀行沙鹿分行之開戶、變更申請書及資金往來資料在卷
      可參，足見被告戊○○所有之銀行帳戶內縱僅有甚少金錢
      ，被告戊○○仍會因印鑑遺失之原因，在極短之時間內（
      一日至數日）即前往銀行機構申請變更印鑑，絕不會長時
      間放任不管，則何以被告戊○○系爭台中縣沙鹿郵局之帳
      戶於九十年年初遺失，卻遲至九十二年五月間始辦理掛失
      止付事宜？顯與被告戊○○一般行徑有所違背；況如被告
      戊○○所言當時伊之身分證亦遭竊，其個人如此重要之證
      件失竊，被告戊○○豈有未申報遺失以申請補發之理？亦
      與一般經驗法則有違。
（五）綜上所述，被告戊○○前開辯稱，均屬卸責之詞，不足採
      信。本件事證明確，被告戊○○前開犯行堪以認定。
二、按連續幫助與幫助連續係為不同之犯罪態樣，如基於概括犯
    意，多次幫助他人犯罪，為連續幫助，該幫助者有多次犯罪
    行為；如以一幫助行為，幫助他人連續犯罪，則為幫助連續
    ，就幫助犯而言，僅有一次犯罪行為；如幫助者以多次幫助
    行為幫助他人連續犯罪，則為連續幫助連續，該幫助犯及被
    幫助之正犯，均有多次之犯罪行為。查本件事實欄所示之真
    實姓名、年籍不詳之成年人及其所屬詐騙集團之不詳成年成
    員，基於意圖為自己不法所有之概括犯意聯絡，以上述方式
    使如附表所示之被害人丙○○、甲○○二人分別陷於錯誤，
    因而交付本人之財物，是該不詳姓名之成年男子及其所屬之
    詐騙集團所之不詳成年成員所為，係連續犯刑法第三百三十
    九條第一項之詐欺取財罪，且其彼此間有犯意聯絡及行為分
    擔，俱為共同正犯。而被告戊○○將其於上開台中縣沙鹿郵
    局所開設上開帳戶交予該不詳姓名之成年人，以為詐欺取財
    所用，係基於幫助他人詐欺取財之不確定故意，且所為屬詐
    欺取財罪構成要件以外之行為，是被告戊○○所為，係犯刑
    法第三十條第一項、第三百三十九條第一項之幫助共同連續
    詐欺取財罪【公訴人雖未就被告附表編號三部分之犯罪事實
    予以起訴，惟該部分犯行業據被害人甲○○指明確，並有匯
    款回條影本一紙附於偵查卷第402頁可稽，且與公訴人起訴
    正犯所為詐財部分之犯罪事實，具有連續犯之裁判上一罪關
    係，本院自得併予審理，附此敘明】。末查，被告戊○○於
    八十九年間因過失致死案件，經臺灣南投地方法院判處有期
    徒刑六月確定，於九十年二月八日易科罰金執行完畢等情，
    有臺灣臺中地方法院檢察署刑案資料查註紀錄表及臺灣高等
    法院被告全國前案紀錄表各一份在卷可按，其於有期徒刑執
    行完畢後之五年內，再犯本件有期徒刑以上之罪，為累犯，
    應依刑法第四十七條規定，加重其刑。被告幫助他人犯詐欺
    取財罪，為從犯，核其涉案情節遠不若正犯為重，爰依刑法
    第三十條第二項規定，按正犯之刑減輕之，並先加後減之。
    爰審酌被告恣意提供其所有之上開郵局之存款帳戶，供他人
    非法使用，非但助長社會犯罪風氣，更導致犯罪偵查困難，
    且已致使本件被害人分別受有前述損害，其行為殊屬不當，
    惟念及被告並未實際參與本件詐欺取財犯行，對於破壞社會
    治安之責難性，尚不若實際實施犯罪行為之正犯為重，暨其
    犯後仍飾詞狡辯、毫無悔意之態度等一切情狀，量處如主文
    所示之刑，並諭知易科罰金之折算標準。
三、據上論斷，應依刑事訴訟法第二百九十九條第一項前段，刑
    法第三十條第一項、第二項、第三百三十九條第一項、第四
    十七條、第四十一條第一項前段，罰金罰鍰提高標準條例第
    一條前段、第二條，判決如主文。
本案經檢察官乙○○到庭執行職務。
中　　華　　民　　國　　94　　年　　7　　月　　 29　　日
                          臺灣臺中地方法院刑事第九庭
                              審判長法  官  黃 文 進
                                    法  官  陳 如 玲
                                    法  官  曾 佩 琦
上正本證明與原本無異。
如不服本判決，應於送達後十日內向本院提出上訴狀（須附繕本
），上訴於臺灣高等法院臺中分院。
中　　華　　民　　國　　94　　年　　7　　月　　 29　　日
                                    書記官  賴 淵 瀛
附錄本案論罪科刑法條：
【刑法第三百三十九條第一項】
  意圖為自己或第三人不法之所有，以詐術使人將本人或第三人
  之物交付者，處五年以下有期徒刑、拘役或科或併科一千元以
  下罰金。
附表：
編號  被告銀行帳戶      被害人   匯款時間   匯款金額
                                            （新台幣）
一、  戊○○            丙○○   90.12.26   32萬元
      台中縣沙鹿郵局
      00000000000000號
二、  戊○○            甲○○   90.12.06   7萬元
      台中縣沙鹿郵局
      00000000000000號
三、  戊○○            甲○○   90.12.07   21萬元
      台中縣沙鹿郵局
      00000000000000號
